臺灣士林地方法院民事判決　九十年訴字第四五四號
　　原　　　告　丙○○
　　　　　　　　乙○○
　　被　　　告　甲○○
右當事人間侵權行為損害賠償事件，本院判決如左：
    主    文
被告應給付原告丙○○新台幣捌拾柒萬捌仟佰捌拾元，及自民國八十九年六月八日
起至清償日止，按週年利率百分之五計算之利息。
被告應給付原告乙○○新台幣柒仟陸佰貳拾柒元，及自民國八十九年六月八日起至清
償日止，按週年利率百分之五計算之利息。
原告其餘之訴駁回。
訴訟費用由被告負擔十分之四，原告乙○○負擔二十分之一、餘由原告丙○○負擔。
本判決第一項於原告丙○○以新台幣貳拾玖萬貳仟柒佰玖拾肆元供擔保後，得假執行
。
本判決第二項於原告乙○○以新台幣貳仟伍佰肆拾元供擔保後，得假執行。
原告其餘假執行之聲請駁回。
    事實及理由
一、本件原告起訴主張：被告為計程車司機，係從事駕駛業務之人，於民國八十八年
    九月十一日，駕駛車牌號碼Ｄ七─二八一號營業小客車，沿台北市○○區○○路
    西向東方向行駛，行經台北市○○○路○段與成功路五段路口時，應注意駕駛車
    輛應注意車前狀況，並隨時採取必要之安全措施，且應遵守燈光號誌，在設有左
    右轉彎專用道之交叉路口，直行車不得佔用轉彎專用車道，而依當時情形，亦無
    不能注意之情事，竟疏未注意，而在左轉專用道上行駛，且未注意其行向之號誌
    於其進入路口前已轉變為黃燈，仍以時速五十公里之速度前行穿越交叉路口，復
    未注意車前狀況，致於交叉路口處擦撞由原告丙○○所騎乘、後乘載原告乙○○
    之車牌號碼ＱＷＭ─０六七號機車，原告丙○○因而受有頭部外傷及顏面骨折、
    左脛骨骨折、右股骨骨折之傷害，原告乙○○則受有臉部、左膝擦裂傷之傷害。
    按因故意或過失不法侵害他人之權利者，負損害賠償責任，此於民法第一百八十
    四條第一項前段定有明文。爰依法起訴請求被告賠償下列費用：(1)原告丙○○部
    分：原告丙○○先於八十八年九月十一日至同年九月十六日於內湖國泰綜合醫
    院住院、開刀，嗣於八十八年九月十六日轉至台北國泰綜合醫院住院開刀，旋又
    於八十八年十月五日至佑平醫院住院一日，翌日轉至康寧醫院急診室，再翌日轉
    至佑祥診所住院至八十八年十一月二十六日；嗣於八十八年十二月二十八日至八
    十九年元月六日在台大醫學院附設醫院住院開刀，八十九年三月二十九日至八十
    九年四月三日在台北國泰綜合醫院住院開刀，此後並陸續門診追蹤治療，並需再
    接受開刀以取出鋼釘，計已支出醫療費用新台幣 (下同）十萬三千四百六十元，
    及預計將來支出拔除鋼釘手術醫療費用五萬元；合計為十五萬三千四百六十元。
    原告丙○○因傷住院二次、進行手術三次，於住院及休養期間九個月內之看護
    費用支出計五十四萬元，乃生活上之必需所增加之支出，被告雖已支付其中十四
    日以每日二千元計算之看護費用二萬八千元，惟餘五十一萬二千元仍應由被告賠
    償；原告丙○○原任職握琳興業有限公司（晚班）及友通股份有限公司（早班
    ）、月薪計約五萬元，因本件車禍九個月無法工作，計損失收入四十五萬元；
    原告丙○○正值花樣年華，因本件車禍顏面受損，腿骨斷裂，進出醫院近二年，
    手術之疼痛固不待言，術後之傷疤亦難除去，爰請求精神慰撫金一百五十萬元。
    以上合計為二百六十一萬五千四百六十元。(2)原告乙○○部分：因本件車禍之
    醫療費用支出計八百九十五元；因車禍受有相當之痛苦，爰請求給付精神慰撫
    金五萬元；合計為五萬零八百九十五元。原告丙○○除收受被告所給付之上開看
    護費用二萬八千元外，確尚曾收受被告所給付之八十八年十月五日國泰綜合醫院
    醫療費用一萬八千四百三十三元及強制汽車責任保險給付計四十七萬三千三百九
    十六元；至於被告抗辯：尚曾給付原告慰問金、手術額外費用、看護用品費用云
    云，俱非實在等語；並聲明：（一）被告應給付原告丙○○二百六十一萬五千四
    百六十元，並自起訴狀繕本送達翌日起至清償日止，按年息百分之五計算之利息
    。
    （二）被告應給付原告乙○○五萬零八百九十五元，及自起訴狀繕本送達翌日起
    至清償日止，按年息百分之五計算之利息。（三）原告願供擔保，請准宣告假執
    行。
二、被告則以：車禍發生時，道路有施工，標線不清楚，且被告駕駛計程車未久，對
    該路段之路況亦不清楚，被告所駕駛車輛進入交叉路口時為綠燈，進入後號誌才
    轉黃燈，原告丙○○則違反機車應兩段左轉之規定，是以本件車禍之發生實屬原
    告之過失，被告並無過失。且於車禍發生後，被告已給付原告部分醫療、慰問、
    手續費用及八十八年九月十六日至十月四日計十八日之看護費用三萬六千元，合
    計為十萬九千二百二十元；原告丙○○並已受領強制汽車責任保險給付四十一萬
    七千七百三十元及五萬五千五百六十六元。另被告之母原有意擔任原告丙○○之
    看護，惟遭拒絕，是原告以每日二千元計算請求看護費用顯屬過高，應以每日一
    千元計算，始為合理。被告對於原告丙○○因本件車禍無法工作之時間為九個月
    ，雖無爭執；然原告丙○○所提出扣繳憑單所載給付薪資之時間已包括車禍發生
    之後，應不得作為請求工作損失計算之憑據。被告目前仍駕駛計程車為業，月入
    約二萬五千元至三萬元之間云云，資為抗辯；並聲明：原告之訴駁回。
三、經查：原告主張：被告於八十八年九月十一日上午三時許，駕駛車牌號碼Ｄ七─
    二八一號營業小客車，沿台北市○○區○○路西向東方向行駛，行經台北市○○
    ○路○段與成功路五段口時，於路口擦撞自對向駛來而欲於前開交叉路口左轉之
    由原告丙○○所騎乘、後乘載原告乙○○之車牌號碼ＱＷＭ─０六七號機車，原
    告丙○○因而受有頭部外傷及顏面骨折、左脛骨骨折、右股骨骨折之傷害，原告
    乙○○則受有臉部、左膝擦裂傷之傷害等情，已為被告所不爭執，並有診斷書、
    道路交通事故調查報告表、交通事故談話紀錄表、交通事故補充資料表附於本院
    八十九年交易字第一三三號全卷（含臺灣士林地方法院檢察署八十八年度偵字第
    一００四六號、一０九六一號卷）內可資為憑，復經本院調閱前開卷宗核閱屬實
    ，應與事實相符。至於原告主張：本件車禍係因被告於車禍發生時，應注意駕駛
    車輛應注意車前狀況，並隨時採取必要之安全措施，且應遵守燈光號誌，在設有
    左右轉彎專用道之交叉路口，直行車不得佔用轉彎專用車道，竟疏未注意在左轉
    專用道上行駛，復未注意號誌變化，在進入路口前號誌已轉變為黃燈時，仍以時
    速五十公里之速度前行，復未注意車前狀況所肇致等語，雖為被告所否認，並抗
    辯：事故交叉路口之號誌係在伊車行進入路口後，始轉換為黃燈，本件車禍之肇
    因係原告丙○○違規未兩段左轉所致，伊並無過失云云。然查：被告於車禍發生
    時，確行駛於該路段左轉專用車道上乙節，有道路交通事故調查報告表上現場圖
    附於前開刑事案卷內可資為憑，且經被告於刑事案件即本院八十九年交易字第一
    三三號案件審理中自承屬實（見前開刑事卷本院八十九年十二月八日審判筆錄）
    ；另證人即事故發生當時乘坐於被告所駕駛營業小客車內而目擊車禍發生之杜逸
    翔復於前開刑事案件審理時證稱：當時伊在計程車後座，看到要通過的路口，號
    誌燈是黃燈等語明確（見前開刑事案卷本院八十九年十一月三日訊問筆錄）。足
    見被告於車禍發生時，確有直行車違規行駛左轉彎專用車道；且於交通號誌顯示
    為黃燈時，未遵守號誌減速慢行準備停車；於通行路口時，復未注意車前狀況，
    以隨時採取必要之安全措施，而違反道路交通安全規則第九十四條第三項、第九
    十八條第二項、第一百零二條第一款規定之誤失，已堪認定。雖依卷附道路交通
    事故調查報告表現場圖顯示；事故現場為設有機車兩段式左轉標誌之路口，而兩
    車踫撞之地點係在被告車行將穿越成功路之另端車道分隔島附近之情，已足資認
    定原告丙○○就本件車禍之發生確有未依標誌為兩段式左轉之疏失；然此仍無礙
    於被告前開過失駕駛行為之認定，且被告所為與原告二人受傷結果間之相當因果
    關係，亦無可疑。
四、按因過失不法侵害他人之權利者，負損害賠償責任；又不法侵害他人之身體或健
    康者，對於被害人因此喪失或減少勞動能力或增加生活上之需要時，應負損害賠
    償責任；再不法侵害他人之身體、健康，被害人雖非財產上之損害，亦得請求賠
    償相當之金額，民法第一百八十四條第一項前段、第一百九十三條第一項、第一
    百九十五條第一項分別定有明文。經查，本件原告二人確係因被告之過失傷害行
    為而受傷，已如前述，從而，原告請求被告賠償其損害，即屬於法有據。且按損
    害之發生擴大，被害人與有過失者，法院得減輕賠償金額或免除之，民法第二百
    十七條第一項訂有明文；且依民法第二百十七條第三項之規定，於被害人之代理
    人或使用人與有過失者，亦準用之。查本院審酌前揭被告、原告丙○○就本件車
    禍發生之過失情節及原因力大小，認本件損害賠償之過失，應由被告負擔十分之
    七、原告丙○○則負擔十分之三為允當。且原告丙○○駕駛系爭機車搭載原告乙
    ○○，因與有過失致發生本件車禍，並致原告乙○○受有前述傷害，原告乙○○
    係因藉原告丙○○載送而擴大其活動範圍，原告丙○○則為原告乙○○駕駛系爭
    機車，應認係原告乙○○之使用人；則揆諸前揭規定及說明，應認原告陳國對於
    本件車禍之發生，亦與有過失。爰依民法第二百十七條第一項之規定，認以減輕
    被告應賠償原告二人之金額成為十分之七為適當；並就原告請求被告賠償醫療費
    用、看護費用、工作損害金及慰撫金各項，是否應予准許，分述如次：
（一）原告丙○○請求醫療費部份：原告丙○○主張因此次交通事故受傷，於未進行
      拆除鋼釘手術之前，已支出醫療費用十萬三千四百六十元等情，已提出其形式
      之真正為被告所不爭執之國泰綜合醫院醫療費用收據、佑平醫院收費明細表、
      財團法人康寧醫院醫療費用收據、偉得股份有限公司送貨單、統一發票、佑平
      醫院掛號單、佑祥診所收據、國立台灣大學醫學院附設醫院收據等件（均影本
      ）為證；經將其中非屬必要醫療費用支出之證明書費用計七百十五元剔除後，
      核算其所支出之醫療費用應為十萬二千七百四十五元。另原告丙○○於起訴時
      請求被告給付將來必需進行之拆除鋼釘手術所預計支出之醫療費用五萬元部分
      ，因該項手術已於九十一年七月二十九日至九十一年八月一日於國泰綜合醫院
      內湖分院進行，總計健保醫療費用為二萬零九百九十元，其中原告丙○○自費
      支出部分為六千四百二十五元乙節，有該院九十一年九月十八日（九一）湖行
      字第三七五號函文乙紙在卷可稽。而按依保險法第一百三十五條準用第一百零
      三條規定，傷害保險之保險人固不得代位行使被保險人對於加害人之損害賠償
      請求權，惟全民健康保險法第八十二條規定：「保險對象因汽車交通事故，經
      本保險提供醫療給付者，本保險之保險人得向強制汽車責任保險之保險人代位
      請求該項給付。」全民健康保險法為保險法之特別法，依特別法優於普通法之
      原則，全民健康保險法第八十二條應優先於保險法第一百三十五條、第一百零
      三條關於傷害保險之保險人不得代位行使被保險人對於加害人之損害賠償規定
      而適用。從而全民健康保險之保險人因汽車交通事故，經全民健康保險提供醫
      療給付者，全民健康保險之保險人得向強制汽車責任保險之保險人代位請求該
      項給付，而依強制汽車責任保險第三十條規定，強制汽車責任保險之保險人依
      該法規定給付保險金者，於該範圍內，加害人或強制汽車責任保險之被保險人
      之損害賠償責任即因而解免，全民健康保險被保險人對於加害人之損害賠償請
      求權亦因而喪失；是揆諸前開法條，原告丙○○原得請求被告給付之醫療費用
      中已獲醫療保險給付部分之權利，已因全民健康保險法第八十二條之規定移轉
      予保險人，故原告丙○○就全民健保已給付之醫療費用，自不得予以請求。是
      此部分其所得請求者，應僅為自費支出之六千四百二十五元。從而，原告丙○
      ○因本件車禍所得請求被告賠償之醫療費用支出之損失，應依前開過失比例計
      算為七萬六千四百十九元（即十萬九千一百七十元之十分之七）。
（二）原告乙○○請求醫療費用部分：原告乙○○主張因此次交通事故受傷，所支出
      之醫療費用為八百九十五元乙節，已提出其形式之真正為被告所不爭執之國泰
      綜合醫院醫療費用收據等件（均影本）為證。是依前開過失比例計算結果，原
      告乙○○所得請求被告給付之醫療費用支出為六百二十七元（元以下四捨五入
      ）
（三）原告丙○○請求看護費用部分：原告丙○○主張：自本件車禍發生之八十八年
      九月十一日起，因受有重大骨折顏面之傷害而數次住院開刀治療，並需長期休
      養，計有九個月之時間無法獨立生活而需人看護，期間確由原告丙○○之母曾
      麗華及兄弟陳國森看護照料等情，有原告所提出之診斷書為憑，並有國立臺灣
      大學醫學院附設醫院九十一年元月三十日（九十一）校附醫秘字第００二八九
      號函及國泰綜合醫院九十一年二月七日（九一）管歷字第一五一號函文附卷可
      資參照，復經證人曾麗華到庭證述明確（見本院九十一年三月八日言詞辯論筆
      錄），且為被告所不爭執。被告雖另抗辯：曾表示可由被告之母前往看護照料
      ，卻遭拒絕，則原告請求以每日二千元計算之看護費用實屬過高，並不合理云
      云。然查：原告丙○○於受傷後，應有依其個人意願選擇看護之人之權利，是
      縱其曾拒絕由被告之母擔任看護，亦未能認其即喪失請求被告賠償因其侵權行
      為所增加生活上必需之看護費用支出之權利。且原告丙○○雖係由其親屬進行
      看護，惟此親屬間之恩惠當未能加惠於被告；再衡諸卷附國泰綜合醫院九十一
      年二月七日（九一）管歷字第一五一號函稱：該院代聘全日看護人員費用每日
      為二千元等語，應認原告丙○○以每日二千元為計算所請求看護費支出之標準
      ，實值採取。此復依前開過失比例計算後，則原告所得請求之看護費用應為三
      十七萬八千元。
（四）原告丙○○請求工作損失部分：原告丙○○主張：自本件車禍發生之八十八年
      九月十一日起計九個月內，因傷無法工作乙節，已為被告所不爭執（見本院九
      十年十一月二十三日言詞辯論筆錄），自堪信為真實；而原告丙○○於車禍發
      生前，係任職於握琳興業有限公司及友通資股有限公司，經計算月入平均為三
      萬八千六百八十一元（元以下四捨五入）等情，則有其所提出之扣繳憑單二紙
      為據；雖卷附握琳興業有限公司之扣繳憑單給付期間係自八十八年八月至八十
      八年十二月，即其給付時間尚包括本件車禍發生之後，惟因薪資給付之時間與
      薪資所得人實際工作之時間原未必相符，是被告執此抗辯前開扣繳憑單有誤云
      云，固不足採取；惟原告丙○○主張：應以每月五萬元計算工作損失云云，尚
      與前開扣繳憑單所載收入情形未符，亦乏所據。從而，原告丙○○所得請求因
      本件車禍所受工作收入之損失，應以三萬八千六百八十一元計算九個月，併依
      過失比例減輕後計為二十四萬三千六百九十元（元以下四捨五入）。
（五）原告請求精神慰撫金部分：查原告丙○○因本件車禍受有前開重大傷害，並經
      數次手術及長期之治療，其肉體及精神自受有極大之痛苦；而原告乙○○亦因
      車禍受傷，雖傷情較輕，仍受有相當之痛苦；本院斟酌原告各人受傷之程度，
      及兩造所陳報且互不爭執之身分、地位、資力等一切情狀，並依前揭過失比例
      減輕被告賠償金額後，認原告丙○○請求賠償慰撫金一百五十萬元、原告陳國
      請求賠償慰撫金五萬元，均嫌過高，應予核減賠償原告丙○○七十萬元，賠償
      原告乙○○七千元，方屬公允。
（六）再查：本件車禍發生後，原告丙○○已受領被告所給付之醫療費用支出一萬八
      千四百三十三元、計十四日之看護費用二萬八千元等情，已為兩造所不爭執（
      見本院九十一年九月二十四日言詞辯論筆錄）；是前開被告所給付之金額自應
      分別自原告丙○○所請求醫療費用及看護費用支出之賠償金額中扣除；另原告
      復已受領第三人強制汽車責任保險給付計四十一萬七千七百三十元及五萬五千
      五百六十六元乙節，亦經原告丙○○自認屬實（見本院前開言詞辯論筆錄），
      依強制汽車責任保險法第三十條：保險人依本法規定給付之保險金，視為加害
      人或被保險人損害賠償金額之一部分，加害人或被保險人受賠償請求時，得扣
      除之之規定，則前開原告丙○○所受領保險給付，亦應自其所得向被告請求之
      損害賠償中扣除之。從而，原告丙○○所得請求被告給付之損害賠償應計為八
      十七萬八千三百八十元，原告乙○○所得請求賠償之金額則為七千六百二十七
      元。
五、綜上所述，原告依據侵權行為之法律關係，請求被告給付原告丙○○八十七萬八
    千三百八十元、及給付原告乙○○七千六百二十七元，並均自起訴狀繕本送達翌
    日即八十九年六月八日起至清償日止，按年息百分之五計算之利息之範圍內，為
    有理由，應予准許，逾此部分為無理由，應予駁回。原告陳明願供擔保，聲請宣
    告假執行，經核其勝訴部份，合於法律規定，爰酌定相當之擔保金額宣告之；其
    餘假執行之聲請，因該部份訴之駁回而失所依據，應予駁回。
六、因本案事證已臻明確，兩造其餘主張陳述及所提之證據，均毋庸再予審酌，附此
    敘明。
七、據上論結：本件原告之訴一部有理由、一部無理由，依民事訴訟法第七十九條但
    書、第八十五條第一項但書、第三百九十條第二項，判決如主文。
中　　　華　　　民　　　國　　九十一　　年　　　十　　　月　　　八　　　日
                                        臺灣士林地方法院民事第二庭
~B法　　　官　李瑜娟
右為正本，係照原本作成。
如對本判決上訴須於判決送達後廿日內向本院提出上訴狀。
中　　　華　　　民　　　國　　九十一　　年　　　十　　　月　　十四　　　日
~B法院書記官　夏珍珍
